【裁判字號】    89,易,1387
【裁判日期】    890522
【裁判案由】    違反台灣地區與大陸地區人民關係條例
【裁判全文】
臺灣臺中地方法院刑事判決                        八十九年度易字第一三八七號
    公  訴  人  臺灣臺中地方法院檢察署檢察官
    被      告  甲○○
右列被告因違反台灣地區與大陸地區人民關係條例案件，經檢察官提起公訴 (八十九
年度偵字第四三九六號)，本院判決如左：
    主  文
甲○○僱用大陸地區人民在台灣地區從事未經許可之工作，處拘役伍拾日，如易科罰
金以以參佰元折算壹日。緩刑貳年。
    事  實
一、甲○○明知不得僱用大陸地區人民在台灣地區從事未經許可之工作，竟於民國八
    十八年十月間某日起，以按推銷之月刊數量計算獎金，每月約新台幣 (下同)四
    千元之代價，僱用明知為大陸地區至台灣地區探親之人民羅敏一人，在台中縣、
    市等地從事新生族少年月刊之推銷工作，嗣於八十八年十一月二十六日下午十六
    時五十五分許，於台中縣大甲鎮○○里○○路四十四號前，為警當場查獲羅敏正
    向歐孟威、曾思廷二位小學生查問同學地址，作為前往推銷月刊之用，始查悉上
    情。
二、案經台中縣警察局大甲分局報請臺灣台中地方法院檢察署檢察官偵查起訴。
    理  由
一、訊據被告甲○○，對於右揭時、地大陸人民羅敏代伊推銷月刊為警查獲，且伊曾
    給付羅敏約四千元之事實，固不否認，惟堅決否認有何違反台灣地區與大陸地區
    人民關係條例之犯行，辯稱：伊與羅敏係好友，因羅敏之先生有病，伊曾陸續給
    羅敏一些錢，羅敏不好意思，故隨伊賣書，羅敏僅國中畢業，不識繁體字及注音
    符號，亦無推銷月刊之能力，僅係幫忙問學生名單，作為推銷訪問之用，為警查
    獲時怕誤為係綁票，情急辯稱係推銷月刊，而伊亦非新生族少年月刊負責人，亦
    無僱用職員之權利，伊並未僱用羅敏，至童文光證稱羅敏在台中賣書，係因羅敏
    怕先生誤會去色情行業上班，向先生諉稱係賣書所得，云云。經查：
(一)右開事實，業據大陸地區人民羅敏及被告於警訊供認不諱，且經證人童文光於偵
    查中結證屬實，復有羅敏之台灣地區旅行證、駕照、行照及大甲分局函在卷可稽
    。
(二)羅敏至台中找工作時，並未特別提及係做何工作，其自被告處收到四千元寄予其
    夫時，何須特意說明係非色情行業工作所得，又羅敏於警訊中對於推銷賣書乙事
    ，亦稱係因缺錢始打工，參酌證人童文光於偵查中具結，證稱其妻羅敏告知其在
    台中地區從事賣書工作，住在朋友家，有拿少數賣書所得回家，與被告供稱羅敏
    確與伊一起推銷月刊 (詳如下述)，每月給付四千元，並住於其家中之供述相吻
    合。
(三)羅敏於警訊中所言，其推銷所得四千元，另有油費、零用金約四千元，顯見羅敏
    因會駕駛，有駕駛執照附卷可稽，故有時係單獨出外推銷書，方有油費、零用金
    等約四千元，如與被告一起何須支付油費及零用金。又羅敏為警查獲時，身上帶
    有新生族少年月刊，如僅係單純抄錄學生名單，何須隨身攜帶前開月刊，被告辯
    稱羅敏不識繁體字，無能力推銷月刊，尚無可採。另被告雖辯稱羅敏不識繁體字
    ，僅係幫忙問學生名單，作為推銷訪問之用，縱其所辯屬實，惟按推銷工作，首
    重客戶來源，其次重業務員本身之推銷能力說服客戶接受其推銷，幫忙開發客戶
    來源，性質上屬於推銷工作之一環，依本件小學生歐孟威、曾思廷警訊中之供詞
    ，羅敏告知其為華龍國小老師，要幫忙學生補習，請二位小朋友介紹同學，二人
    上車後即帶羅敏至鄭景中、陳映志、尚大廷、羅靜宜、李欣怡五位同學家，羅敏
    開車經過同學家，僅記下地址未下車，羅敏確已從事推銷工作之一環無訛。
(四)被告雖非新生族少年月刊之負責人，惟伊係按推銷書籍抽成，成數不定，屬於按
    件計酬性質，其私人僱用他人幫忙推銷月刊，推銷所得計入被告名下，性質上不
    須上開月刊社同意，雖羅敏係大陸地區人民，對於台灣地區之教材不見得熟悉，
    然如上所述，羅敏雖縱僅從事學生名單之開發，被告既又給付一定成數之報酬，
    兩者間非僅朋友間單純之幫忙，而有對價關係存在，其為僱主並無疑義。被告罪
    證已臻明確，犯行堪以認定，應予依法論科。
二、核被告甲○○所為，係犯台灣地區與大陸地區人民關係條例第八十三條第一項、
    第十五條第四款之罪。爰審酌被告甲○○之品行良好、係為幫助羅敏生活上所需
    始為僱用、羅敏從事之工作係以推銷月刊方式為之、違反政府對大陸地區人民工
    作管制之政策及犯後飾詞矯辯等一切情狀，量處如主文所示之刑，並諭知易科罰
    金之折算標準。末查，被告前未曾受有期徒刑以上刑之宣告，有台灣台中地方法
    院檢察署刑案資料查註紀錄表足稽，經此偵審程序，當知警惕信無再犯之虞，本
    院認其宣告刑以暫不執行為適當，爰併宣告緩刑二年，以啟自新。
據上論斷，應依刑事訴訟法第二百九十九條第一項前段，台灣地區與大陸地區人民關
係條例第八十三條第一項、第十五條第四款，刑法第十一條前段、第四十一條、第七
十四條第一款，罰金罰鍰提高標準條例第二條，判決如主文。
中      華      民      國    八十九    年      五      月    二十二    日
    臺灣臺中地方法院刑事第四庭
                                  法  官  陳  學  德
右正本證明與原本無異。
如不服本判決，應於判決送達後十日內向本院提出上訴狀，上訴於臺灣高等法院臺中
分院( 須附繕本 )。
                                  書記官
中      華      民      國    八十九    年      五      月    二十三    日
附錄:論罪科刑法條
台灣地區與大陸地區人民關係條例第八十三條第一項
違反第十五條第四款或第五款規定者，處二年下有期徒刑、拘役或科或併科新臺幣三
十萬元以下罰金。
台灣地區與大陸地區人民關係條例第十五條第四款
左列行為不得為之:
僱用或留用大陸地區人民在台灣地區從事未經許可或與許可範圍不符之工作。


司法院資訊處製作；財團法人民間司法改革基金會備份。
